【裁判字號】    89,重訴,4
【裁判日期】    890328
【裁判案由】    殺人
【裁判全文】
臺灣臺北地方法院刑事判決              八十九年度重訴字第四號
    公  訴  人  臺灣臺北地方法院檢察署檢察官
    被      告  甲○○
    選任辯護人  戴銀生
右列被告因殺人案件，經檢察官提起公訴（八十九年度偵字第二０八四、四四六七號
），本院判決如左：
    主      文
甲○○殺人，處有期徒刑伍年。
    事      實
一、甲○○與粟艷原係夫妻關係，雙方於民國（下同）八十八年八月二日因故協議辦
    理辦婚，但仍同居於永和市○○路住處，嗣於同年月十三日中午十二時許，粟艷
    藉故要甲○○下樓購買午餐，趁機離開上揭住處，甲○○遍尋無著後，自認受騙
    上當，但仍不放棄因而四處尋找粟艷，欲要求其履行雙方約定雖辦理離婚登記仍
    繼續同居之約定。八十九年一月五日晚上七時許，甲○○在台北市○○○路附近
    某酒店前尋得粟艷，粟艷因酒店工作之故，與甲○○約定隔日凌晨六時許在同一
    地點碰面，翌日凌晨六時許，粟艷依約前來並隨甲○○回板橋市現居處，之後雙
    方依原先約定內容履行，粟艷並在甲○○要求下，帶領甲○○及兒子前往其住處
    即台北市○○○路四一六巷三號三樓之三，並將該處鑰匙給與甲○○，以便其進
    出。八十九年一月十日晚上十時許，甲○○持鑰匙進入粟艷住處，因未遇粟豔便
    自行留宿該處，翌日（十一日）上午八時許，粟豔始返回住處休息，直至當日下
    午四時許，粟艷始清醒而與甲○○並躺在床上聊天，其間粟艷屢要求甲○○代付
    其購買鑽戒費用，惟甲○○本因自身境況不佳而無能為力，雙方因此發生爭執，
    甲○○一時惱羞成怒竟頓萌殺人之故意，順手拿取身後床櫃上睡衣腰帶繞粟艷
    頸部再用力勒緊，致粟艷窒息死亡，事後甲○○清洗粟艷屍體並更換其身上衣物
    及整理該處，始從容離去，當晚七時許，甲○○後悔其所為而自行前往台灣板橋
    地方法院檢察署自首。
二、案經甲○○自首及臺灣板橋地方法院檢察署呈請台灣高等法院移轉台灣台北地方
    法院檢察署檢察官偵查起訴。
    理      由
一、被告於右開時、地以被害人粟艷所有之睡袍腰帶勒斃被害人之犯罪事實，業據被
    告甲○○自首不諱，並有銀樓訂貨單、犯罪用之腰帶、現場之床單、枕頭（沾有
    血跡）等扣案可稽，另本件被害人粟艷因此而死亡，亦經檢察官督同檢驗員相驗
    屬實，製有相驗筆錄、相驗屍體證明書、法務部法醫研究所鑑定書在卷可憑。被
    告故意以睡袍腰帶勒緊被害人脖子行為，與被害人之死亡結果間，自具有相當因
    果關係，是被告故意殺人犯行已臻明確。至被告之辯護人辯稱：被告合於刑法第
    二百七十三條義憤殺人之要件，請求變更起訴法條云云，並無事證足證被告係基
    於義憤而殺人，所辯自不足採。又被告雖係一時氣憤而勒死被告惟其犯罪之情狀
    ，非可憫恕，至其犯罪後雖自首犯罪，並深知悔悟，僅係其犯罪後之態度良好，
    與犯罪時之情狀無關，不得依刑法第五十九條減輕其刑，併此敘明。
二、核被告所為係犯刑法第二百七十一條第一項之殺人罪。又被告甲○○於犯罪未發
    覺前，向台灣板橋地方法院檢察署自首，有該署於八十九年一月十一日製作之偵
    訊筆錄附卷可稽，合依自首規定減輕其刑。爰審酌被告犯罪後，自首犯罪，幾次
    當庭痛哭悔恨自己所為，犯罪後態度確係良好，被害人為被告之妻，二人育有一
    幼子，被告若非一時情緒失控，原無殺害被害人之動機，其非預謀殺人，情節較
    輕，並參酌被告其餘犯罪之動機、目的、所受之刺激、手段、品行、智識程度、
    所生危害及犯罪後之態度等一切情狀，量處最低度刑並減輕如主文所示之刑，以
    資懲儆。
據上論斷，應依刑事訴訟法第二百九十九條第一項前段、刑法第二百七十一條第一項
、第六十二條判決如主文。
本案經檢察官劉成焜到庭執行職務
中      華      民      國      八十九      年     三     月   二十八   日
                                      臺灣臺北地方法院刑事第五庭
                                          法  官  劉  亭  柏
右正本證明與原本無異。
如不服本判決，應於判決送達後十日內，向本院提出上訴狀。
                                          書記官  羅  欣  宜
中      華      民      國      八十九      年     四     月     七     日
附錄本案論罪科刑法條全文
刑法第二百七十一條
殺人者，處死刑、無期徒刑或十年以上有徒刑。
前項之未遂犯罰之。
預備犯第一項之罪者，處二年以下有期徒刑。


司法院資訊處製作；財團法人民間司法改革基金會備份。
